臺灣高等法院刑事裁定　　　　　　　　　　　　　　九十一年度交抗字第四十八號
　　抗　告　人
　　即受處分人　甲○○
右抗告人因違反道路交通管理處罰條例案件，不服臺灣板橋地方法院中華民國九十年
十二月十八日裁定（九十年度交聲字第八七五號），提起抗告，本院裁定如左：
    主  文
抗告駁回。
    理  由
一、本件原聲明異議意旨略以：本件舉發地點係北二高中和交流道下橋墩處，道路偏
    移達五點六公尺，任何一輛機車行經該處均有可能違規行駛機車禁行車道，經其
    向臺北縣政府交通局陳情後，該局已同意將該處禁行機車標誌塗銷，足見上開路
    段劃設禁行機車標誌確有不當，為此聲明異議云云。
二、按機器腳踏車駕駛人，爭道行駛，不在規定車道行駛者，處新臺幣六百元以上一
    千八百元以下罰鍰，道路交通管理處罰條例第四十五條第十三款定有明文。次按
    汽車駕駛人違反第四十五條規定者，除依原條款處罰鍰外，並予記違規點數一點
    ，道路交通管理處罰條例第六十三條第一項第一款亦定有明文。
三、原裁定以本件受處分人甲○○於民國九十年一月十九日上午十時三分，在臺北縣
    中和市○○道路騎乘ＢＤＣ─三二三號機車行駛禁行車道之事實，有卷附採證照
    片為憑，依舉發違規照片所示，現場道路快車道劃設有禁行機車之標誌，其右側
    為機車專用車道，受處分人機車前後車輪均在劃設有禁行機車之快車道標線內，
    則受處分人有違規行駛禁行機車之快車道而不在規定車道行駛之事實，至為明確
    。受處分人雖具狀辯稱：上開地點係北二高中和交流道下橋墩處，道路偏移達五
    點六公尺，任何一輛機車行經該處均有可能違規行駛機車禁行車道，經其向臺北
    縣政府交通局陳情後，該局已同意將該處禁行機車標誌塗銷，足見上開路段劃設
    禁行機車係屬不當云云，並提出現場圖示、橋墩照片及臺北縣政府書函各一紙為
    據。惟查，依受處分人提出之橋墩照片所示，上開違規地點前方之防汛道路，因
    受北二高中和交流道橋墩佔用影響，道路面積因而縮減，然自該橋墩處之後即回
    復原有路寬而劃分快車道及機車專用道，是則依其道路情形，受處分人機車行經
    上開路段並非不得立即行駛至機車專用道，受處分人自不得執此而據為違規行駛
    快車道之理由。雖上開路段快車道經臺北縣政府函覆將予塗銷禁行機車之標示，
    惟此係事後交通主管機關依其行政裁量所為之標誌、標線之變更，自不影響當時
    受處分人違規事實之成立，受處分人自不得以嗣後原因據為免罰之事由，所辯自
    不足採。從而，原處分機關援引上開規定，裁處罰鍰新臺幣六百元，並記違規記
    點一點，並無不當。是認本件異議為無理由，因而駁回受處分人之聲明異議。
四、本院經核閱相關卷證，認原裁定並無不合。受處分人抗告意旨略以：本件舉發違
    規之照片，僅證明其行駛於「禁行機車道」字樣之前，要求警員提出伊確實有行
    駛於「禁行機車道」字樣上之舉發照片，以舉發其違規；再者，原裁定並未給予
    答辯之機會，為此不服云云。經查，觀之舉發違規照片，現場道路快車道劃設有
    禁行機車之標誌，即該車道已劃設為禁行機車之車道，則在該標線內之行駛機車
    即屬違規，非謂於該車道之「標字」後，始得作禁行機車車道使用，亦非以受處
    分人機車之前後車輪進入劃設有禁行機車標字內才認定為違規，是本件違規事證
    已明。至於裁定之進行，依法並不經言詞辯論為之，原審經由書面資料為審慎之
    調查，於法即無違誤。綜上，受處分人任意指摘，毫無足取，本件抗告，應認無
    理由，予以駁回。
據上論斷，應依道路交通案件處理辦法第二十六條，刑事訴訟法第四百十二條，裁定
如主文。
中      華      民      國     九十一     年     一     月    二十三    日
                              臺灣高等法院刑事第五庭
                                  審判長法  官  曾  德  水
                                        法  官  趙  功  恆
                                        法  官  楊  貴  雄
右正本證明與原本無異。
不得再抗告。
                                        書記官  林  淑  貞
中      華      民      國     九十一     年     一     月    二十五    日
